【裁判字號】    95,上更(一),398
【裁判日期】    951227
【裁判案由】    違反稅捐稽徵法等
【裁判全文】
臺灣高等法院臺南分院刑事判決
上  訴  人  臺灣臺南地方法院檢察署檢察官
上  訴  人
即  被  告  甲  ○  ○
選任辯護人  洪  梅  芬  律師
            涂  欣  成  律師
            李  季  錦  律師
上  訴  人
即  被  告  己  ○  ○
上列上訴人因被告違反稅捐稽徵法等案件，不服臺灣臺南地方法
院93年度訴字第759號中華民國94年5月19日第一審判決（起訴案
號：臺灣臺南地方法院檢察署92年度偵續二字第4號），提起上
訴，經最高法院第一次發回更審，本院判決如下：
    主      文
原判決撤銷。
甲○○共同行使從事業務之人，明知為不實之事項，而登載於其
業務上作成之文書，足以生損害於他人，處有期徒刑參月，如易
科罰金，以參佰元（即新台幣玖佰元）折算壹日；又公司負責人
為納稅義務人以詐術逃漏稅捐，處有期徒刑參月，如易科罰金，
以參佰元（即新台幣玖佰元）折算壹日；應執行有期徒刑伍月，
如易科罰金，以參佰元 (即新台幣玖佰元)折算壹日。
己○○幫助納稅義務人以詐術逃漏稅捐，處有期徒刑肆月，如易
科罰金，以參佰元 (即新台幣玖佰元)折算壹日。
    事      實
一、甲○○係大瀛工業股份有限公司（下稱大瀛公司，於民國[
    下同]89年1月25日更名為千喜機械股份有限公司，下稱千喜
    公司，89年11月間，負責人變更為楊永存）及大大工業股份
    有限公司（下稱大大公司）之負責人，為大瀛公司納稅義務
    人。於88年8月間，因麒翔冷凍機械股份有限公司 (下稱麒
    翔公司）經營不善週轉不靈，且麒翔公司負責人戊○○因案
    須入監服刑，無法繼續經營公司業務，為辦理停業，戊○○
    遂與甲○○雙方約定由大大公司入主麒翔公司，依會計原則
    清查資產及進行公司重整。戊○○並於簽訂協議書後依約將
    麒翔公司大小章（含麒翔公司章、負責人戊○○個人印章）
    及統一發票章等交予甲○○。甲○○隨即任命己○○為大瀛
    公司財務經理，丙○○（另為不起訴處分）為總經理，乙○○（另為不起訴處分）為副總經理，楊忠源（另為不起訴處
    分）為總工程師，處理麒翔公司重整之相關事務。翌日（即
    同年月11日），甲○○另以麒翔公司之負債過多、財務狀況
    不明為由，以董事長身分代表大瀛公司與麒翔公司簽訂另紙
    協議書 (第2份），雙方約定由大瀛公司買受麒翔公司「所
    有」動產包含機械設備、辦公用具及所有存貨，並代表大大
    公司與麒翔公司合意解除先前簽訂之第一份協議，因此麒翔
    公司與大大公司之間已無任何契約存在，而大瀛公司則應依
    約履行與麒翔公司間之買賣契約。
二、詎甲○○明知大瀛公司與麒翔公司間就買受、出賣麒翔公司
    之冰水主機等進貨（對大瀛公司言）、銷貨（對麒翔公司言
    ）數額僅新臺幣（下同）五千萬元，並非六千七百二十二萬
    元，竟夥同己○○，共同基於行使業務上登載不實文書及意
    圖為大瀛公司逃漏稅捐之不法犯意聯絡，利用戊○○入獄期
    間委託己○○處理麒翔公司與大瀛公司間機器設備之買賣及
    為麒翔公司處理債務而繼續持有麒翔公司大小章及統一發票
    章之機會，明知麒翔公司並無如【附表編號1至5所示冰水機
    、固定資產】等之銷貨事實，大瀛公司亦無此進貨事實，己○○竟透過大瀛公司副總經理乙○○通知戊○○之妻丁○○
    持88年9、10月份之發票到 麒翔公司內，由己○○連續於附
    表編號1至5所示時間，先後五次蓋用麒翔公司統一發票章，
    製作內容不實如附表編號1至5所示之麒翔公司與大瀛公司交
    易，銷售金額（含營業稅）共計一千七百二十二萬元之統一
    發票五張，供大瀛公司據為「進項憑證」（亦即可扣抵銷項
    稅額之憑證），進而於88年11月17日（申報88年10月份營業
    稅），填載業務上登載不實之申報書，持向台南市稅捐稽徵
    處行使（當時營業稅係由稅捐稽徵處代徵，嗣右開業務改隸
    於財政部臺灣省南區國稅局臺南市分局)，虛報附表編號1至
    5 所示大瀛公司之「進項稅額」，據以申報扣抵銷項稅額，
    以此不正當方法逃漏營業稅捐，足生損害於麒翔公司（遭稅
    捐機關以漏報銷售事實為由裁補營業稅等）、戊○○（因此
    遭限制出境）及稅捐稽徵機關對於稅捐稽徵核課之正確性，
    大瀛公司因而逃漏營業稅計五十三萬一千零六十元。
三、案經麒翔公司及戊○○訴請臺灣臺南地方法院檢察署檢察官
    偵查起訴。
    理      由
一、訊據上訴人即被告甲○○、己○○二人對於右揭簽訂第1、2
    份協議書，未經戊○○同意，蓋用麒翔公司統一發票章，開
    立如附表編號1至5所示，金額共計為一千七百二十二萬元之
    統一發票五張，填申報書，持向台南市稅捐稽徵處行使，申
    報附表編號1至5所示大瀛公司之「進項稅額」，據以申報扣
    抵銷項稅額，因此未繳營業稅計五十三萬一千零六十元之事
    實並不否認，惟均矢口否認有行使業務上登載不實文書，逃
    漏稅捐等犯行。被告甲○○辯稱：我的公司很多，沒有辦法
    親自管理，本件我都是拜託被告己○○全權處理，我不清楚
    云云。被告己○○則辯稱：買賣麒翔公司機器設備的金額是
    五千萬元，我們用向麒翔公司買來的機器設備在原址生產，
    但後來發現戊○○的負債太多，廠商都來找我們，並且說如
    果沒有清償就不再賣配合提供零組件，我們幾個股東商量，
    五千萬元無法解決問題必須要提高買賣價金，而我又得戊○○的概括授權，解決麒翔公司的債務問題。這一千七百二十
    二萬元是因為我個人受戊○○之託，處理麒翔公司的債務，
    分別代理麒翔公司及大瀛公司，由大瀛公司事後追加的購買
    價金；附表編號1至5所載之物品，大瀛公司確實有購買云云
    。
二、經查：
  (一)被告甲○○於88年8月間，經由麒翔公司副總經理乙○○介
    紹，與麒翔公司負責人戊○○洽談公司併購之事宜，並於88
    年8月10日以大大公司負責人身分，與戊○○簽訂協議書，
    雙方約定由大大公司入主麒翔公司，依會計原則清查資產及
    進行公司重整。旋被告甲○○發覺麒翔公司對外負債累累，
    為免影響大大公司本身財務狀況，遂於翌日以董事長身分代
    表大瀛公司與麒翔公司簽訂另紙資產買賣協議書，雙方約定
    由大瀛公司以五千萬買受麒翔公司全部動產，包括機械設備
    、辦公用具及所有存貨，並合意解除同年8月10日所簽訂之
    協議，此為告訴人戊○○及被告甲○○、己○○所不爭執，
    且有協議書2份附卷可稽，此部分事實，當可認定，被告甲○○難諉為不知。
  (二)被告己○○雖提出空白委託書及授權書各一紙，並供稱戊○○出具之空白委託書至少有四張以上，以圖證明戊○○曾概
    括授權被告己○○處理其財務云云（見原審卷一第370、371
    頁），且證人乙○○亦附和其詞，證稱：告訴人戊○○入獄
    前在公司簽付多張空白委託書予伊轉交己○○，以方便己○○代理時可以用云云 (見原審卷一第265、267、270頁，本
    院更一審卷95年11月8日筆錄），惟細觀前開空白授權書，
    僅有戊○○之簽名一紙，並書立中華民國88年8月11日，實
    難僅就其內容遽認告訴人戊○○將麒翔公司一切財務問題概
    括授權被告己○○負責。況告訴人戊○○為從事業務之人，
    對簽立委託書概括委任之法律效果，斷無不知之理，儘管係
    就一切事務而為概括委任，亦不致隨意簽立內容完全空白之
    授權書予受任人，徒增日後雙方爭議，此舉顯與常情不合，
    況參考告訴人戊○○於88年8月20日就麒翔公司應付票款、
    帳款及應收帳款處理所簽立之委託書（見原審卷一第316頁)
    及在【原審】審理中所提出之前揭授權書，前者係依88年8
    月11日簽訂之協議書第5條第4點，明確指定清償對象及其額
    數，且在該委託書清楚附註：「若協議廠商未能同意上述之
    委託分配，則由己○○經理代為聘請律師處理，而能同意之
    廠商則予以先分配」；而後者之內容亦係在前揭協議書第4
    條之契約範圍內，故先不論告訴人在否認概括授權予被告己○○處理麒翔公司之財務問題，由上揭委託書、協議書，亦
    得推知告訴人僅在前揭協議書所議定之範圍內授權被告己○○處理事務，而非概括授權己○○處理麒翔公司事務，【又
    被告己○○於九十五年十月四日本院更一審審理時稱：「（
    問：你說他是八月二十幾號給你的授權書，你寫的日期應該
    是八月二十幾號以後，為何會倒填到八月十一日呢？）答：
    那是我要用的時候，我拿出來寫一下我也沒有說一定要什麼
    時候寫，因為我要用到那些的時候才會去填嘛，填我不一定
    要填當天。」 (見本院更一審卷第100頁），及「（問：現
    在四張授權書原本在哪裡？）答：景知那張在我這裡，空白
    寫八月十一日也在我這裡，剩下二張我使用去了，那二張使
    用到何處我沒有印象」 (見本院更一審卷第102頁)等語，依
    經驗法則，被告前開所辯，顯係推諉之詞，不合常情且前後
    矛盾，既是八月二十幾號才拿到授權書，何以能在八月十一
    日當天用到授權書呢？再則，授權書的使用，通常在處理重
    大事件，需要較高注意力，理當印象深刻，被告竟稱使用到
    何處並無印象，亦有違常理】，此部分事實，亦當認定。
  (三)又本件兩造當事人纏訟多年，歷次偵查以來被告甲○○等均
    未提及提高買賣價金之主張。且被告己○○前於89年12月19
    日提出之答辯狀表示：「…而麒翔公司最終開立之發票為買
    賣價金新台幣（下同）五千萬及大瀛公司代收代付款項為一
    千七百二十二萬元…」，明確指出雙方買賣價金係五千萬元
    ，而非六千七百二十二萬元，系爭一千七百二十二萬元係代
    收代付款項，而非買賣價金。況嗣後被告己○○於檢察官於
    民國93年5月26日訊問時亦如答辯狀內容所載陳稱：「（問
    ：為何之後又開附表編號10至14號5紙發票 (即起訴書附表
    一)？「即本件附表1編號1至5」）我們之間有個協議由我代
    戊○○清償欠款，所以由麒翔公司開發票給大瀛公司」（見
    偵續2卷第488頁），而被告甲○○亦表示：當初買五千萬的
    意思是不包括債務部分，負債部分由己○○另外處理（偵續
    二號卷第489頁）等語。更足認雙方之買賣價金為五千萬元
    。又被告等人於【原審】審理中雖又改稱：被告己○○因受
    戊○○空白概括授權，遂追加買賣價金一千七百二十二萬元
    以解決麒翔公司對外之負債云云，惟此舉不啻等同由大瀛公
    司承受麒翔公司債務，而非被告己○○辯稱之由其個人負責
    處理麒翔公司之債務。況被告甲○○等先於原主管機關台南
    市稅捐稽徵處調查時，提出27紙支票（即起訴書附表2編號1
    至27）做為前揭買賣之支付貨款憑證，以示確已進貨並支付
    貨款，待台南市稅捐稽徵處查得其中15紙支票資金均回流被
    告己○○帳戶之疑點後(偵續二卷第373頁），方又以其個人
    代償麒翔債款以為卸責，至【原審】審理中再改稱被告己○○分別代理大瀛公司與麒翔公司簽訂增加買賣價金云云，前
    後說詞不一，啟人疑竇，此業經證人杜燕芳、南區國稅局台
    南市分局稅務員陳月珍到庭結證在卷（見偵續2字第4號卷第
    296～298頁），並有南區國稅局臺南市分局93年3月16日南
    區國稅南市3字第0930013103號來函及所附千喜機械股份有
    限公司88年7至10月份營業稅申報資料及相關資料計20張（
    見偵續2字第4號卷第25頁下）、被告己○○提出交換之支票
    7紙之正反面影本、中國信託商業銀行90年6月11日中信西台
    字第9022220 183號來函（見偵續2字第4號卷第375～386 頁
    ）、台南市稅捐稽徵處稅務員杜燕芳簽呈1紙（偵續2字第4
    號卷第302頁下)及所附相關查詢資料在卷可參。依此更足以
    推知系爭一千七百二十二萬元，並非提高之買賣價金。況被
    告二人如事後發現麒翔公司負債遠較當初簽訂第二份契約時
    為鉅，被告二人依照第一份契約廢止之原因係因發現麒翔公
    司負債過多為由，自應再度降低第2份契約之買賣價金才是
    ，焉有反而提高價金之理，如此代為清償之債務，當如何向
    戊○○要求返還？又證人乙○○於【原審】審理中雖證稱：
    「被告甲○○剛入主時，證人戊○○入獄，一些材料商的錢
    ，沒有付給人家，後來被告己○○處理，發生問題，有向被
    告甲○○報告，為了解決事情有提高價錢。而且公司有遠景
    ，大家都是股東，所以提高買賣價金」云云。然參酌前揭理
    由及證人乙○○於大瀛公司購買麒翔公司之機器設備並於己○○代理告訴人戊○○處理麒翔公司債務期間，係擔任大瀛
    公司副總經理一職，其證言應有迴護被告二人之虞，而不足
    採信。
  (四)又被告己○○雖於原審審理時辯稱：麒翔公司完全委託我處
    理他債務問題，所以我用我中國信託私人支票付給廠商，我
    付給廠商的金額共一千五百四十四萬元云云，惟根據被告己○○提出於台南市稅捐稽徵處之償還帳款明細，被告己○○
    僅代償六百二十四萬三千七百八十一元，並收取麒翔公司之
    票款六百二十三萬六千七百二十五元，差額僅有七千零五十
    六元（見偵續2字第447頁），如何需要被告己○○再為麒翔
    公司處理債務？況就被告己○○主張之代償款中，就協成鐵
    材行、國鑫工程、工研院、乙○○、戴寶、量測中心之應付
    票款部分，應係以部分買賣價金支付，卻仍為被告己○○列
    入代償金額內（見原審卷二第18頁附表）；又就代償乙○○
    欠款部分，告訴人戊○○係指定以麒翔公司應收帳款支付，
    應非大瀛公司所代償。（見前揭附表編號3）；再就代償萬
    通銀行部分（見前揭附表編號22)，應係使用土地、建物及
    廠房等之租金（見資產買賣協議書第3條），而非代償款。
    由此可知被告己○○所提出之代償債權額仍有待斟酌。又縱
    認被告己○○辯稱其個人為告訴人戊○○代償欠債之金額屬
    實，然代償債務既係被告己○○個人與告訴人間之約定，自
    亦不得將此代償之金額轉價於大瀛公司購買麒翔公司資產之
    價金中。
  (五)又被告等復於本院更一審審中聲請再傳訊證人丙○○於95年
    12月20日證述「我看過授權書是戊○○有簽名及見證人是己○○。我去景知公司收錢的時侯所拿授權書是己○○把空白
    授權書內容填好了和法院提示這張內容不一樣」等情；及證
    人乙○○於95年11月8日證述「授權書是他本人拜託我然後
    交由己○○來解決他的事情，親自交給我拿給己○○的，他
    要入監事情不能處理，因為當時己○○是我們的總務跟財務
    經理，有很多債務，有很多公司大小工作及他私人的工作要
    解決，他自己無法解決，一定要授權書，他授權書給我交代
    我看得到拿給己○○，這是我親眼這樣看到的」等情；上開
    證人所為之證述均係證述是否有戊○○交給授權書及該授權
    書是否真正等情，但縱認戊○○有交給被告等人上開所謂之
    空白授權書屬實，惟授權書亦應有適當之範圍，不能無限使
    用有損及他人之行為已如上述，既然上開系爭所增加之一千
    七百二十二萬元買賣價金，並非由戊○○所同意及授權之範
    圍，顯見上開證人復於本院更一審之證述仍不足為被告等有
    利之證明。
三、【最高法院發回意旨略以：
  (一)「…查被告二人就大瀛公司向麒翔公司買受冰水主機等動產
    ，除已由麒翔公司開立附表一 ( 即起訴書附表)編號一至編
    號九所示之統一發票九紙交付大瀛公司外，何以又由麒翔公
    司開立附表一編號十至編號十四所示，金額計為一千六百四
    十萬元，含營業稅額，則金額計為一千七百二十二萬元之統
    一發票五紙，交予大瀛公司？其故何在？」】云云。此部分
    經查：
  (1)訊據被告己○○稱：「（問：對於檢察官起訴有何意見？）
    答：二、買賣麒翔價金是五千萬元；至於一千七百二十二萬
    元部分是大瀛公司事後追加為處理麒翔公司債務，…」，又
    云：「三、…麒翔公司因為戊○○入監服刑，沒有開一千七
    百二十二萬元發票，…，另一方面要求他太太拿發票開給一
    千七百二十二萬元給大瀛公司。」、「四、起訴書附表一編
    號十至十四所載之物品，大瀛公司確實有購買。」等語（見
    原審卷（一）第93頁），作為抗辯，惟查：系爭一千七百二
    十二萬元經本院審理認定其非提高之買賣價金，已如前述，
    故由麒翔公司開立附表編號一至編號五所示，金額計為一千
    六百四十萬元，含營業稅額，則金額計為一千七百二十二萬
    元之統一發票五紙，交予大瀛公司，究其原因，實為供被告
    據以申報扣抵銷項稅額，以此不正方法逃漏營業稅捐，足堪
    認定。
  (2)又大瀛公司與麒翔公司間就買受、出賣麒翔公司之冰水主機
    等進貨、銷貨數額僅五千萬元，並非六千七百二十二萬元，
    戊○○並屢矢口否認同意增加一千七百二十二萬元做為買賣
    價金，雖被告己○○等屢稱戊○○有交出一張空白授權書概
    括授權被告己○○等處理有關麒翔公司在外之債務等事宜，
    但所謂戊○○有交出一張「空白授權書」給被告甲○○一事
    為戊○○所否認，而經本院細閱被告等所稱之一張「空白授
    權書」，僅有戊○○在一張十行紙上之簽名，其餘均未再書
    寫任何授權之文字，不能僅憑一張白紙上有戊○○之簽名即
    擴充解釋為被告甲○○、己○○等均可無限制以戊○○之名
    處理任何事務，況買賣價金增加一千七百二十二萬元部分對
    當事人影響至鉅，更不能亦僅憑一張白紙上有戊○○之簽名
    即認被告甲○○、己○○等有權擅自增加一千七百二十二萬
    元，若須增加一千七百二十二萬元亦須徵求戊○○本人之同
    意，雖被告己○○等人辯稱因當時戊○○已入監服刑云云，
    惟台南監獄位於台南縣歸仁鄉，離台南市並不遠，在一個小
    時內即可到達以會面之方式徵求戊○○是否同意，但被告甲○○、己○○二人竟不到監獄以會面之方式徵求戊○○之同
    意，而擅自增加一千七百二十二萬元之買賣價金，核與一般
    商業契約有不符，亦不合商場交易之安全，因此本院認告訴
    人戊○○所指被告甲○○、己○○等所擅自增加之一千七百
    二十二萬元買賣價金未經伊同意等語，本院堪以採信。
  (二)「…縱認被告二人所稱提高上揭買賣金額為一千七百二十二
    萬元等情為實在，亦應將原開立之統一發票作廢，另行開立
    名實相符之統一發票，衡情似已無另行加開名實不符之統一
    發票以提高買賣價格之理？」】云云。此部分經查：
    惟按前審（九十四年上訴字第六三五號）判決就此業已調查
    證據即證人財政部臺灣省南區國稅局審查四科稽核李順及
    函詢台灣省會計師公會，此有該公會九十四年九月二十日會
    總發字第○九四○一六四六號函附卷可參（見前審判決書第
    七頁），即證人李順於前審時證稱：「（辯護人問：請庭
    上提示鈞院卷第46頁會計師公會回函（審判長提示予予證人
    閱覽），有關內容說明1、2，你是否同意其見解？）答：關
    於說明1部分：依據目前規定，用存貨抵償債務視同銷售，
    如純粹還債不可以視同銷售。關於說明2部分：目前視同開
    立發票價額是按時價，不能只雙方自己講好就好，如果價值
    有達到標準，雙方並有合意，就不違反稅法，只要不高於時
    價則可。」、「（告訴代理人問：對方如果沒有合意提高單
    價，這樣開立發票是否違法？）答：是違法。（問：本件買
    賣合約是五千萬元，是否可以開六千七百二十二萬元發票？
    ）答：依稅法規定是不可以。」，以及「（問：開發票數額
    及雙方實際成交支付價額是否一樣？）答：不一樣。（問：
    如甲公司花一千萬元買乙公司資產，依據資產負債表其存貨
    只有五百萬元，乙公司應開多少錢發票？）答：發票是開五
    百萬元，其他金額是開一般收據而已。」（見本院前審卷二
    第184至186頁）等語，依前揭所述，似不必將原開立之發票
    作廢，另行開立名實相符之統一發票，併此明。
四、綜上所述，足認被告甲○○、己○○等所辯均無非係事後卸
    責之詞，不足採信，本件事證已甚明確，被告犯行均足堪認
    定。
五、核被告甲○○所為係犯刑法第216條、第215條之行使業務上
    登載不實文書罪；稅捐稽徵法第47條第1款、第41條之公司
    負責人逃漏稅捐罪。被告己○○所為係犯刑法第216條、第2
    15條之行使業務上登載不實文書罪及稅捐稽徵法第43條第2
    項、第1項之幫助逃漏稅捐罪。被告等所犯業務上登載不實
    之低度行為，已為行使之高度行為所吸收，均不另論罪。被
    告二人就行使業務上登載不實文書罪部分，有犯意聯絡及行
    為分擔，應論以共同正犯。又按公司與公司負責人，在法律
    上並非同一人格主體，稅捐稽徵法第47條第1款所定，公司
    法規定之公司負責人，並非納稅義務人，其應受處罰，係自
    同法第41條轉嫁而來，屬於「代罰」性質，最高法院92年度
    台上字第6078、89年度台上字第1642、88年度台上字第1580
    號分別著有裁判可稽，依此被告甲○○所犯行使業務上登載
    不實文書與逃漏稅捐二罪間即無所謂方法、目的，原因、結
    果之牽連關係，而應分論併罰。至被告己○○所犯幫助逃漏
    稅捐罪，並非代罰之性質，其與所犯行使業務上登載不實文
    書二罪間，有方法、目的之牽連關係，應論以較重之幫助逃
    漏稅捐罪處斷。【牽連犯新舊法比較】查被告行為後，九十
    四年一月七日修正公布之刑法，自九十五年七月一日施行，
    修正後之刑法刪除第55條關於牽連犯之規定。本件被告己○○所犯上開幫助逃漏稅捐罪、行使業務上登載不實文書罪等
    罪具有牽連犯之關係，依修正前即行為時之規定，應從一重
    之幫助逃漏稅捐罪處斷；依修正後之刑法既已刪除牽連犯之
    規定，則所犯上述各罪應依數罪併罰之規定分論併罰。比較
    新舊法之規定，修正後之規定並非較有利於被告，依刑法第
    2 條第1項之規定，應適用行為時之法律，即適用修正前刑
    法第55條牽連犯之規定，從一重之幫助逃漏稅捐罪處斷。公
    訴意旨論被告等係犯刑法第216、210條之行使偽造私文書罪
    處斷，且未引刑法第216、215條之行使業務上登載不實文書
    罪，尚有未洽，惟其基本事實同一，本院自應予以審理，爰
    依法變更起訴法條。
六、原審予以論罪科刑，並對被告甲○○就共同行使從事業務之
    人，明知為不實之事項，而登載於其業務上作成之文書，足
    以生損害於他人，量處有期徒刑參月，如易科罰金，以參佰
    元折算壹日；又就公司負責人為納稅義務人以詐術逃漏稅捐
    ，處有期徒刑參月，如易科罰金，以參佰元折算壹日；並對
    被告甲○○定應執行刑為有期徒刑伍月，如易科罰金，以參
    佰元折算壹日。及對被告己○○幫助納稅義務人以詐術逃漏
    稅捐，量處有期徒刑肆月，如易科罰金，以參佰元折算壹日
    ，固非無見。惟查：（一）本件原審於理由欄內變更檢察官
    之起訴法條，惟於論斷欄內未載刑事訴法第300條，即有未
    洽。（二）又罰金罰鍰提高標準條例第2條業經立法院於95
    年5月17日廢除，仍應適用修正前罰金罰鍰提高標準條例第2
    條對被告等為有利，惟原審就此部分未論及，論斷欄內亦未
    載明修正前，亦有未洽。被告等二人上訴意旨猶執前詞，否
    認犯罪，雖不足採，惟原判決既有可議，自應由本院將原判
    決撤銷改判。爰審酌被告二人犯罪之動機、目的、手段、所
    生損害，等一切情狀，分別量處如主文第二項、第三項所示
    之刑，及對被告甲○○部分，並定其應執行之刑，及均諭知
    如易科罰金之折算標準，以資懲戒。至公訴意旨對被告甲○○求處有期徒刑一年八月，對被告己○○求處有期徒刑二年
    六月，應嫌過重，爰量處如主文所示之刑為當，併此明。
七、刑法修正後新舊法比較：
  (一)【新舊法易科罰金比較】按行為後法律有變更者，適用行為
    時之法律。但行為後之法律有利於行為人者，適用最有利於
    行為人之法律，刑法第2條第1項定有明文。本件被告等於犯
    罪時之刑法第41條第1項前段規定：「犯最重本刑為5年以下
    有期徒刑以下之刑 之罪，而受6個月以下有期徒刑或拘役之
    宣告，因身體、教育、職業、家庭之關係或其他正當事由，
    執行顯有困難者，得以1元以上3元以下折算一日，易科罰金
    。」又被告等行為時之易科罰金折算標準，修正前罰金罰鍰
    提高標準條例第2條前段(現已刪除，惟仍應適用修正前之該
    條例第2條對被告等為有利）規定，就其原定數額提高為100
    倍折算1日，則本件被告等 行為時之易科罰金折算標準，應
    以銀元300元折算1日，經折算為 新臺幣後，應以新臺幣900
    元折算為1日。惟95年7月1日修正公布施行之刑法第41 條第
    1項前段則 規定：「犯最重本刑為五年以下有期徒刑以下之
    刑之罪，而受六個月以下有期徒刑或拘役之宣告者，得以新
    臺幣一千元、二千元或三千元折算一日，易科罰金。」比較
    修正前後之易科罰金折算標準，以95年7月1日修正公布施行
    前之規定，較有利於被告等，則應依刑法第2條第1項前段，
    適用修正前刑法第41條第1項前段規定，定其折算標準。
  (二)【刑法第51條第5款新舊法比較】修正後刑法第2條第1項規
    定：「行為後法律有變更者，適用行為時之法律。但行為後
    之法律有利於行為人者，適用最有利於行為人之法律」。被
    告行為後，刑法第51條業於民國94年1月7日修正公布，並於
    95年7月1日施行，修正前刑法第51條規定：「數罪併罰，分
    別宣告其罪之刑，依左列各款定其應執行者：」其中第5款
    規定：「宣告多數有期徒刑者，於各刑中之最長期以上，各
    刑合併之刑期以下，定其刑期。但不得逾二十年。」修正後
    刑法第51條第5款規定：「宣告多數有期徒刑者，於各刑中
    之最長期以上，各刑合併之刑期以下，定其刑期。但不得逾
    三十年。」比較結果，修正後刑法並非較有利於行為人，依
    刑法第2條第1項前段之規定，仍應依修正前刑法，定其應執
    行之刑。
八、公訴意旨論以：被告二人共同連續於附表編號1至5所示時間
    ，先後5次盜蓋麒翔公司統一發票章，偽造如附表編號1至5
    所示之麒翔公司與大瀛公司交易之發票5張，因認被告二人
    涉有刑法第261、210條之行使偽造私文書罪等語。經查：證
    人戊○○、丁○○二人於【原審】審理中雖均否認曾將88
    年9、10月間之統一發票交付被告二人。然查：證人即號記
    會計師事務所職員陳貞樺於【原審】審理中證稱：88年9、
    10月份的發票，是我於88年8月底拿過去戊○○家中的信箱
    放的等語 (見原審卷一第279頁)；證人乙○○亦於【原審】
    審理中證稱：發票是戊○○之妻丁○○拿來公司給我，我再
    交給己○○的等語 (見原審卷一第266、273、275、276頁)
    ，核與被告己○○供稱發票是丁○○拿來的等語相符 (見原
    審卷一第145、146頁)，足認系爭發票確係經由會計師事務
    所置放於戊○○家中，再經由丁○○交給乙○○，轉交給被
    告己○○者。又證人丁○○於【原審】審理中雖證稱：我沒
    有管公司的業務，我沒有收到88年9、10月間的發票，因為
    88年8月11日戊○○入獄後我就離開家搬到嘉義，就再也沒
    有回去了，連信件也沒有收云云 (見原審卷三最後審理筆錄
    第7頁)。然查：一般人搬家後除有特別狀況，依常理均會於
    一定之期間內不定時回原住所地查看，是否有信件等待處理
    之事項，然證人丁○○離家後竟再也未回台南之住家，亦未
    查看是否有信件等物品，實與常理不合，難以令人採信，當
    以證人陳貞樺及乙○○之證言較為可採。因此被告二人受託
    為保管麒翔公司之統一發票之事實，當可認定。再查綜觀卷
    內資料尚無證據足資證明被告等係未經丁○○同意而簽發系
    爭發票。渠等簽發如附表所示5張發票，其內容縱與事實不
    符，惟既然被告簽立統一發票之行為是否逾越權限，仍容有
    合理懷疑，自應為有利被告之認定。因公訴人認為此部分與
    前揭論罪科刑部分，有裁判上一罪之牽連關係，本院自毋庸
    為無罪之諭知。
據上論結，應依刑事訴訟法第369條第一項前段、第364條、第29
9條第一項前段、第300條，稅捐稽徵法第41條、第43條第1項、
第2項，刑法第2條第1項、第11條前段、第28條、第215條、第21
6條、修正前刑法第55條、修正前刑法第51條第5款、修正前刑法
第41條第1項前段，罰金罰鍰提高標準條例第1條前段、修正前罰
金罰鍰提高標準條例第2條，判決如主文。
本案經檢察官李傳來到庭執行職務
中    華    民    國    95    年    12     月    27   日
                  刑事第五庭  審判長法  官  楊明章
                                    法  官  戴勝利
                                    法  官  顏基典
以上正本證明與原本無異。
如不服本判決，應於收受本判決後十日內向本院提出上訴書狀。
其未敘述上訴理由者並得於提起上訴後十日內向本院補提理由書
狀（均須按他造當事人之人數附繕本）「切勿逕送上級法院」。
                                    書記官  呂嘉文
中    華    民    國    95    年    12    月    27    日
附錄法條：
稅捐稽徵法：
第 41 條    （逃漏稅捐之處罰)
納稅義務人以詐術或其他不正當方法逃漏稅捐者，處五年以下有
期徒刑、拘役或科或併科新台幣六萬元以下罰金。
第 43 條    （教唆或幫助逃漏稅捐等之處罰)
教唆或幫助犯第四十一條或第四十二條之罪者，處三年以下有
  期徒刑、拘役或科新台幣六萬元以下罰金。
稅務人員、執行業務之律師、會計師或其他合法代理人犯前項
  之罪者，加重其刑至二分之一。
稅務稽徵人員違反第三十三條規定者，除觸犯刑法者移送法辦
  外，處一萬元以上五萬元以下罰鍰。
刑法：
第  215 條  (業務上文書登載不實罪)
從事業務之人，明知為不實之事項，而登載於其業務上作成之文
書，足以生損害於公眾或他人者，處三年以下有期徒刑、拘役或
五百元以下罰金。
第  216 條  (行使偽造變造或登載不實之文書罪)
行使第二百十條至第二百十五條之文書者，依偽造、變造文書或
登載不實事項或使登載不實事項之規定處斷。
【附表】：
┌──┬────┬────┬────┬────┬──────┐
│編號│日    期│品    名│銷售金額│營業稅額│統一發票號碼│
├──┼────┼────┼────┼────┼──────┤
│ 1  │88.10.04│冰水機  │1396,824│ 69841  │00000000    │
├──┼────┼────┼────┼────┼──────┤
│ 2  │88.10.08│冰水機  │1848,305│ 92415  │00000000    │
├──┼────┼────┼────┼────┼──────┤
│ 3  │88.10.11│冰水機  │1986,240│ 99312  │00000000    │
├──┼────┼────┼────┼────┼──────┤
│ 4  │88.10.16│冰水機  │2011,655│100583  │00000000    │
├──┼────┼────┼────┼────┼──────┤
│ 5  │88.10.16│固定資產│0000000 │457849  │00000000    │
└──┴────┴────┴────┴────┴──────┘


司法院資訊處製作；財團法人民間司法改革基金會備份。
